【裁判字號】    90,自,382
【裁判日期】    900906
【裁判案由】    侵占
【裁判全文】
臺灣臺中地方法院刑事判決                            九十年度自字第三八二號
    自  訴  人  丁○○
    被      告  甲○○
                乙○○
                丙○○
右列被告因侵占案件，經自訴人提起自訴，本院判決如左：
    主  文
甲○○、乙○○、丙○○被訴理由壹之一侵占部分自訴不受理；其餘被訴侵占部分無
罪。
    理  由
壹、自訴不受理部分：
一、自訴意旨略以：被告甲○○、乙○○於民國八十七年十二月十四日，透過案外人
    王永華、劉昌隴以銀行全額貸款方式，出售房地共四處予自訴人，其中三處約定
    為轉售用途，雙方議價後，即於福群律師事務所進行簽約，被告甲○○、乙○○
    並指定被告丙○○代書辦理移轉手續。嗣於八十七年十二月二十一日，自訴人因
    被告甲○○、乙○○及案外人劉奕櫻要求，偕同轉售承購之唐美華前來，雙方確
    認無誤，被告甲○○、乙○○以不得重新分別簽約為由，要求增加唐美華為共同
    買受人，又以自訴人可先接收使用欲登記之中清路房地，要求自訴人自行花費裝
    潢，並簽發十張面額新台幣（下同）二千萬元之本票，作為移轉登記之尾款擔保
    。詎被告甲○○、乙○○竟私下唆使唐美華單獨放棄購買，且避不見面，不依約
    辦理，存心悔約，至八十八年二月契約期滿，陸續持該十張本票分別至台灣台北
    、士林、桃園、台中地方法院聲請強制執行，查封自訴人所有不動產及金融機關
    存款，被告丙○○與被告甲○○、乙○○有犯意聯絡，因認被告甲○○、乙○○
    、丙○○此部分行為共同涉有刑法第三百三十六條第二項之侵占罪嫌云云。
二、按曾經不起訴處分或撤回起訴，而違背刑事訴訟法第二百六十條之規定再行起訴
    者，應諭知不受理之判決，刑事訴訟法第三百零三條第四款定有明文。此於自訴
    案件亦有準用。
三、查本件自訴人所指被告甲○○、乙○○、丙○○涉犯此部分侵占罪嫌之事實（聲
    請強制執行部分係自訴人所指被告等侵占該十張本票之當然結果），業據自訴人
    前向台灣台中地方法院檢察署提出告訴，並經該署檢察官於八十九年八月三十日
    為不起訴處分確定，有該署八十八年度偵字第一八一二０、一八六五六號、八十
    九年度偵字第三一二四、三一二五、三一二六號不起訴處分書及台灣高等法院台
    中分院檢察署八十九年度議字第一一五二號處分書影本在卷可稽。自訴人於九十
    年五月二十八日就同一案件，向本院再行起訴，並無刑事訴訟法第二百六十條各
    款所定情形，依照前開說明，此部分自應諭知不受理之判決。
貳、無罪部分：
一、自訴意旨略以：被告甲○○、乙○○得知自訴人完成該中清路房地裝潢後，唆使
    唐美華單獨放棄購買，存心悔約，並向台灣台中地方法院檢察署提出竊佔告訴，
    企圖侵占自訴人裝潢財物，而被告丙○○與被告甲○○、乙○○有犯意聯絡，因
    認被告甲○○、乙○○、丙○○此部分行為亦共同涉有刑法第三百三十六條第二
    項之侵占罪嫌云云。
二、按犯罪事實應依證據認定之，無證據不得推定其犯罪事實，刑事訴訟法第一百五
    十四條定有明文。本件訊據被告甲○○、乙○○、丙○○均否認侵占犯行，被告
    甲○○、乙○○辯稱自訴人簽發二千萬元本票，係作為擔保用，因所有權移轉登
    記、抵押權及貸款須同時辦理，伊等並未交付自訴人鑰匙，房屋也未裝潢，自訴
    人違約，伊等告自訴人竊佔，自訴人才搬走等語，被告丙○○辯稱伊為代書，代
    理雙方辦理買賣過戶事宜，自訴人及唐美華、林進坤共同簽發面額共二千萬元本
    票，係直接交給被告甲○○、乙○○，作為買賣價金擔保，伊不知交付鑰匙及裝
    潢情事，因唐美華未提出證件，故未能辦理過戶登記，本案與伊無關等語。經查
    自訴人已自承前向被告甲○○、乙○○購買房地四處，嗣又加入唐美華為共同買
    受人，簽發面額共二千萬元之本票作為尾款之擔保，且於移轉登記前搬入其中之
    中清路房地居住等情，並有其提出之不動產買賣契約書及本票影本附卷可稽。被
    告乙○○否認同意自訴人使用該中清路房地，以被告甲○○為代理人，向台灣台
    中地方法院檢察署告訴自訴人涉犯竊佔罪嫌，雖經該署檢察官以八十八年度偵續
  字第二七一號為不起訴處分確定。惟自訴人以被告甲○○、乙○○誣指其竊佔，
    而向台灣台中地方法院檢察署告訴被告甲○○、乙○○涉犯誣告罪嫌，亦經該署
    檢察官以八十八年度偵字第一八一二０、一八六五六號、八十九年度偵字第三一
    二四、三一二五、三一二六號為不起訴處分確定，該處分書並指明本件純屬買賣
    糾紛，自訴人應循民事訴訟程序求得解決，始為正途，有被告等提出之台灣台中
    地方法院檢察署檢察官不起訴處分書、台灣高等法院台中分院檢察署處分書影本
    在卷足憑。參以自訴人復供稱伊於八十七年十二月二十四日進行裝潢中清路房地
    ，八十八年五月九日搬離，係因買賣不成搬離，活動式家具伊均搬走，裝潢部分
    因附著於房屋，不能搬走，唐美華不願購買，寫放棄書給被告甲○○，被告甲○○要求簽發二千萬元本票，作為擔保伊先使用中清路房地，以後買賣不成，伊必
    須歸還等語，顯見自訴人係因與被告甲○○、乙○○間之不動產買賣交易未完成
    ，始搬離該中清路房地，縱認自訴人確有裝潢該中清路房地，但裝潢部分既係附
    著為該房地不能搬走，被告丙○○僅為代理雙方辦理不動產買賣事宜之代書，而
    被告甲○○、乙○○又因與自訴人間之不動產買賣交易未完成，而收回房地，均
    難認有何不法所有意圖，實不能令負侵占罪責。此外復查無其他積極證據足證被
    告等有何侵占犯行，此部分自應為其等無罪之諭知。
據上論結，應依刑訴訟法第三百四十三條、第三百零三條第四款、第三百零一條第一
項，判決如主文。
中      華      民      國      九十      年      九      月      六    日
                                        法  官  鍾  堯  航
右正本證明與原本無異。
如不服本判決，應於送達後十日內向本院提出上訴狀（須附繕本），上訴於台灣高等
法院台中分院。
                                        書記官
中      華      民      國      九十      年      九      月      六    日


司法院資訊處製作；財團法人民間司法改革基金會備份。
